【裁判字號】    92,上訴,1053
【裁判日期】    920530
【裁判案由】    強盜
【裁判全文】
臺灣高等法院刑事判決                          九十二年度上訴字第一０五三號
    上  訴  人
    即  被  告  乙○○
    指定辯護人  本院甲○辯護人 郭書益
右上訴人因強盜案件，不服臺灣宜蘭地方法院九十一年度訴字第三二三號，中華民國
九十二年三月三日第一審判決（起訴案號：臺灣宜蘭地方法院檢察署九十一年度偵字
第一九四三號），提起上訴，本院判決如左：
    主  文
原判決撤銷。
乙○○竊盜未遂，因脫免逮捕，而當場施以強暴，處有期徒刑貳年捌月。
    事  實
一、乙○○意圖為自己不法之所有，於民國九十一年八月一日下午三時三十分許，在
    宜蘭縣宜蘭市鎮○路七巷十三號後空地，趁丙○○不注意之際，開啟丙○○所有
    車號ＫＳ─０８３號營業大貨車之未上鎖車門，進入其內，欲竊取車內之手提式
    無線電對講機，於著手行竊之際，適丙○○自車後方走到車頭處，發現車門未關
    ，見乙○○正拆解無線電對講機之接頭，丙○○即開口喝令：「幹什麼？」，致
    乙○○未能得手，並隨即慌張下車，且為脫免逮捕，基於傷害及施以強暴之犯意
    ，以右手持無線電對講機之主機，左手持話筒，因主機與話筒間以線路相連結，
    擲出主機可藉由相連線路再將之拉回之方式，以無線電對講機之主機砸向丙○○
    ，使丙○○原已受傷縫合之右耳再度流血。但因丙○○仍向乙○○趨近，乙○○
    乃以已拉回之該主機再度砸向丙○○，使丙○○左手肘擦傷，又將丙○○壓制在
    地，致丙○○受有兩側、下肢擦傷。期間林修銘見狀亦幫忙追捕乙○○，乙○○
    再以該主機再次砸向林修銘，擊中林修銘之左側上腹部，嗣因林修銘仍然上前以
    手拴住乙○○之脖子，乙○○始遭制伏。
二、案經丙○○告訴宜蘭縣警察局宜蘭分局報請台灣宜蘭地方法院檢察署檢察官偵查
    起訴。
    理  由
一、上訴人即被告乙○○於原審對進入告訴人丙○○車中，接觸上開無線電對講機等
    情供承不諱，惟否認有竊盜之犯意及施以強暴等犯行，辯稱：「我只是好奇玩一
    下．．．看到告訴人時有跟他說對不起，但告訴人不聽，就說我是小偷，就先打
    我，有五人打我，我當時也有受傷」；於上訴狀辯稱：伊於九十一年八月一日下
    午三時三十分許，在宜蘭縣宜蘭市鎮○路七巷十三號後空地，見告訴人所有車號
    ＫＳ─０８３號營業大貨車車門未關，其內有一支無線電對講機，因一時好奇，
    取出加以把玩，並無行竊之意，詎告訴人自車後方前來，喝令：「幹什麼？」，
    伊雖未即時放下，加以解釋，但伊欲將對講機放回原處，告訴人即前來拉扯，雙
    方於拉扯間，互有擦傷之動作，證人林修銘等五人加入毆打伊，致伊身體多處受
    傷，於九十一年八月二日訊問時，經值班法官勘驗伊確有受傷屬實。證人林修銘
    與告訴人係舅、甥關係；證人劉銘如與告訴人係夫妻關係，當設詞構陷云云。經
    查：
    (一)本件被告於著手拔取上開無線電對講機接頭之際，為告訴人發現，為脫免逮捕
      ，即利用無線電對講機主機話筒間電線之彈性，以主機來回拉扯，用力砸向告
      訴人二次、證人林修銘一次，並將告訴人壓制於地上，致告訴人右側耳後撕裂
      傷、左側手肘擦傷、兩側、下肢擦傷等情，業經告訴人於警訊、偵查、原審及
      本院審理時均指訴綦詳，並與驗傷診斷書所載告訴人傷勢情形均為相符，有驗
      傷診斷書一紙為證（偵查卷第三十二頁）。另證人林修銘於偵查中證稱：「當
      天我看到的時候，那個年輕人（指被告）右手拿著無線電對講機之主機，左手
      拿著對講機，然後他就用主機丟我舅舅（丙○○），然後又彈回去，他又拿在
      手上，我看到就追過去，．．．看到我追過來就用主機丟我，我的左腹部上方
      被打到，後來我就在拉扯中扯到無線電對講機的連結線，他就把他丟掉，後來
      就被我制伏．．．」等語明確。又現場目擊證人劉銘如亦於偵查中證稱：「當
      天我在家裡切水果，聽到我先生（丙○○）在喊抓賊，我就出來看，那時候已
      經打到路旁，因為我不敢接近，我就叫林修銘去幫忙，他就過去，被那個人用
      對講機打到，他就把那個人抓住，他本來還想逃，因為鄰居都出來嚇阻，他才
      作罷．．．」等語（偵查卷第三十六頁）。且告訴人與證人林修銘、劉銘如所
      陳述情節亦大抵相符，又證人林修銘、劉銘如與被告雖有親屬關係，惟渠等與
      被告素昧平生，又無仇怨，當不致設詞構陷，是渠等上開陳述應堪採信。
    (二)被告雖辯稱係一時好奇，把玩該無線電對講機云云。惟衡諸常情，該無線電對
      講機係置於該營業大貨車內，且車門係關閉，並非置於路旁隨時可得觀覽，被
      告未經允許，即擅自開啟他人之車門，進入觀看，已有可疑。況且被告既於偵
      查中即自承見車主在車體上方等語（偵查卷第十八頁），苟伊確係對無線電對
      講機好奇，自得告知告訴人。又縱不告知告訴人，即擅自闖入車內逕行把玩該
      物，於經告訴人發現後，苟無為自己不法所有之意圖，應可即時放下，再行解
      釋，乃被告均未為之，卻反而儘速拔取該無線電對講機，更以之為武器攻擊告
      訴人及前來協助逮捕之證人林修銘，足見其打開車門、拿取無線電對講機之動
      機在於竊取物品，非一時好奇，並有贓物領據一紙附卷可稽（偵查卷第九頁）
      。至於被告於偵查中辯稱：如果要偷會拿皮包及大哥大云云，惟告訴人已於原
      審指稱該車內僅有一些帳單，並無其他有價值之物等語（原審卷第六十三頁）
      ，是被告上開辯詞均不足採。
    (三)至於被告因本件犯行，遭警逮捕後由台灣宜蘭地方法院檢察署檢察官聲請羈押
      ，經原審於九十一年八月二日訊問時，固經值班法官勘驗被告確有受傷屬實。
      惟本件被告經查獲之過程，業據告訴人及上開證人一致陳述在卷。以當時被告
      脫免逮捕動作激烈之情形下，告訴人已有受傷，且其後始為證人林修銘強力制
      伏，是於逮捕被告之過程中，告訴人及林修銘基於正當防衛及緊急避難之行為
      ，施以強制力，致被告受傷，於法並無不合。且查無其他證據足以證明被告之
      傷勢係告訴人先行施以傷害所致，被告辯稱係告訴人等先施以傷害部分，亦不
      足採。
    綜上所述，本件事證明確，被告所辯為卸責之詞，不足採信，其犯行應堪認定。
二、核被告著手行竊手提式對講機未遂，因脫免逮捕，而當場施以強暴，致告訴人受
    傷，係犯刑法第三百二十九條準強盜罪及第二百七十七條第一項之傷害罪（公訴
    人漏引法條），準強盜罪部分應適用同法第三百二十八條第一項之普通強盜罪論
    處。被告所犯準強盜罪與傷害罪二罪間，具有方法、結果之牽連關係，應從一重
    之準強盜罪處斷。被告已著手於竊盜行為之實施，惟尚未得手，為未遂犯，依刑
    法第二十六條前段規定減輕其刑。
三、原審以被告罪證明確予以論罪科刑，固非無見，惟原判決就傷害部分漏未於理由
    欄論述，自有未合。被告上訴猶執前詞否認犯行，指摘原判決不當，固無理由，
    但原判決既有可議之處，自應由本院將原判決撤銷改判。審酌被告正值青年，不
    思努力工作賺取所需，而圖不勞而獲竊取他人之物，本件犯行所涉及財物之價值
    不高，且告訴人所受傷害尚非嚴重，惟被告於犯罪經發覺後，為脫免逮捕更以強
    暴之手段攻擊告訴人，而經逮捕後仍不自省，更反指告訴人等故意傷害，於原審
    審理中經告訴人表達寬恕之意後，猶無悔意等一切情狀，量處有期徒刑二年八月
    。
四、被告經合法傳喚，無正當理由不到庭，爰不待其陳述逕行判決。
據上論斷，應依刑事訴訟法第三百六十九條第一項前段、第三百七十一條、第三百六
十四條、第二百九十九條第一項前段，依刑法第三百二十九條、第三百二十八條第一
項、第二百七十七條第一項、第五十五條、第二十六條前段，罰金罰鍰提高標準條第
一條前段，判決如主文。
本案經檢察官彭坤業到庭執行職務。
中      華      民      國    九十二    年      五      月     三十     日
                              臺灣高等法院刑事第二十四庭
                                  審判長法  官  陳  貽  男
                                        法  官  徐  世  禎
                                        法  官  李  世  貴
右正本證明與原本無異。
如不服本判決應於收受送達後十日內向本院提出上訴書狀，其未敘述上訴之理由者並
得於提起上訴後十日內向本院補提理由書（均須按他造當事人之人數附繕本）。
                                        書記官  魏  汝  萍
中      華      民      國    九十二    年      五      月     三十     日
附錄：本案論罪科刑法條全文
刑法第三百二十八條
  意圖為自己或第三人不法之所有，以強暴、脅迫、藥劑、催眠術或他法，至使不能
  抗拒，而取他人之物或使其交付者，為強盜罪，處五年以上有期徒刑。
  以前項方法得財產上不法之利益或使第三人得之者，亦同。
  犯強盜罪因而致人於死者，處死刑、無期徒刑或十年以上有期徒刑；致重傷者，處
  無期徒刑或七年以上有期徒刑。
  第一項及第二項之未遂犯罰之。
  預備犯強盜罪者，處一年以下有期徒刑、拘役或三千元以下罰金。
刑法第三百二十九條
  竊盜或搶奪，因防護贓物、脫免逮捕或湮滅罪證，而當場施以強暴脅迫者，以強盜
  論。
刑法第二百七十七條
  傷害人之身體或健康者，處三年以下有期徒刑、拘役或一千元以下罰金。
  犯前項之罪因而致人於死者，處無期徒刑或七年以上有期徒刑；致重傷者，處三年
  以上十年以下有期徒刑。


司法院資訊處製作；財團法人民間司法改革基金會備份。
